【裁判字號】    98,訴,3471
【裁判日期】    981029
【裁判案由】    毒品危害防制條例
【裁判全文】
臺灣板橋地方法院刑事判決              98年度訴字第3471號
公  訴  人  臺灣板橋地方法院檢察署檢察官
被      告  甲○○
                    （另案於臺灣臺北監獄臺北分監執行中）
上列被告因違反毒品危害防制條例案件，經檢察官提起公訴（98
年度毒偵字第5428號），被告於準備程序進行中就被訴事實為有
罪之陳述，本院合議裁定由受命法官獨任進行簡式審判程序並判
決如下：
    主  文
甲○○施用第一級毒品，累犯，處有期徒刑壹年；扣案之海洛因
驗餘淨重零點伍參玖柒公克沒收銷燬之，盛裝上開海洛因之塑膠
夾鍊袋壹個沒收之。
    事  實
一、甲○○曾於民國96年間因兩次竊盜案件，經本院以96年度簡
    字第1367號判決分別處有期徒刑3 月（下稱甲罪）、3 月（
    下稱乙罪），應執行有期徒刑5 月確定；又因竊盜案件，經
    本院以96年度簡字第4258號判決處有期徒刑4 月（下稱丙罪
    ）確定；再因竊盜案件，經本院以96年度簡字第4789號判決
    處有期徒刑6 月，減刑為有期徒刑3 月（下稱丁罪）確定。
    上開甲、乙、丙罪復經本院以96年度聲減字第7510號裁定分
    別減刑後定其應執行刑為有期徒刑4 月又15日確定，再與上
    開丁罪，經本院以96年聲字第3633號裁定應執行有期徒刑7
    月確定，於97年10月23日執行完畢。甲○○另於96年間因施
    用毒品案件，經本院以96年度毒聲字第144 號裁定送觀察、
    勒戒後，認有繼續施用毒品之傾向，再經本院以96年度毒聲
    字第1244號裁定令入戒治處所施以強制戒治，於97年3 月24
    日執行完畢。詎其猶不知悔改，基於施用第一級毒品海洛因
    及第二級毒品甲基安非他命之犯意，於98年7 月26日上午10
    時許，在臺北縣泰山鄉○○路○ 段466 巷31號5 樓頂樓加蓋
    之友人住處，將海洛因及甲基安非他命一同放入玻璃球（未
    扣案）內，再以火燒烤玻璃球後吸取煙氣之方法，同時施用
    海洛因及甲基安非他命1 次。嗣於98年7 月26日23時許，在
    臺北縣泰山鄉○○路○ 段481 號前，警方盤問甲○○所涉另
    件搶奪案時，甲○○於警員及其他偵查機關知悉其施用上開
    毒品犯行前即自動將其所持有盛裝海洛因（淨重0.542 公克
    ，查獲後驗餘淨重0.5397公克）之夾鍊袋1 個交付警方，坦
    承施用海洛因之犯行並接受裁判。
二、案經臺北市政府警察局新莊分局移送臺灣板橋地方法院檢察
    署檢察官偵查起訴。
    理  由
一、按「除被告所犯為死刑、無期徒刑、最輕本刑為三年以上有
    期徒刑之罪或高等法院管轄第一審案件者外，於前條第一項
    程序進行中，被告先就被訴事實為有罪之陳述時，審判長得
    告知被告簡式審判程序之旨，並聽取當事人、代理人、辯護
    人及輔佐人之意見後，裁定進行簡式審判程序。」刑事訴訟
    法第273 條之1 第1 項定有明文。本件被告所犯毒品危害防
    制條例第10條第1 項、第2 項之施用第一級、第二級毒品罪
    ，均非屬最輕本刑為3 年以上有期徒刑之罪，且被告於本院
    98年10月15日準備程序進行中，已就被訴之事實為有罪之陳
    述，經審判長告知被告簡式審判程序之旨後，被告及公訴人
    均同意改依簡式審判程序審理，本院合議庭乃依上揭規定，
    裁定本件由受命法官獨任進行簡式審判程序，合先敘明。
二、上揭事實，業據被告甲○○於本院準備程序及審理時自白不
    諱，且被告於98年7 月26日為警查獲後所採集之尿液檢體經
    台灣檢驗科技股份有限公司以氣相層析質譜儀法鑑定結果，
    確呈甲基安非他命及嗎啡陽性反應，有上開公司出具之濫用
    藥物檢驗報告（報告日期：2009/8 /14，報告編號：UL/200
    9/71052 ）及臺北縣政府警察局新莊分局偵辦毒品危害防制
    條例案被移送人姓名代碼對照表（尿液檢體編號：D0000000
    ）各1 份附卷可稽，又扣案被告所持有之上揭白粉1 包，經
    交通部民用航空局航空醫務中心鑑定結果，含海洛因成分，
    淨重0.542 公克，取樣0.0023公克用罄，驗餘淨重0.5397公
    克，亦有該局98年8 月10日航藥鑑字第0983930 號鑑定書1
    紙在卷可憑；再者，被告有事實欄所載曾因施用毒品經強制
    戒治執行完畢之紀錄，亦有臺灣高等法院被告前案紀錄表1
    份附卷可考。綜上所述，被告之自白與事實相符，本案事證
    明確，被告犯行洵堪認定。
三、按海洛因、甲基安非他命分別為毒品危害防制條例第2 條第
    2 項第1 款、第2 款所稱之第一、二級毒品。次按，犯毒品
    危害防制條例第10條施用第一級、第二級毒品之罪者，檢察
    官應聲請法院裁定，令被告入勒戒處所觀察、勒戒，經觀察
    、勒戒後，檢察官依據勒戒處所之陳報，認受觀察、勒戒人
    無繼續施用毒品傾向者，應即釋放，並為不起訴之處分；認
    受觀察、勒戒人有繼續施用毒品之傾向者，檢察官應聲請法
    院裁定令入戒治處所強制戒治，其期間為6 個月以上，至無
    繼續強制戒治之必要為止，但最長不得逾1 年，強制戒治期
    滿，應即釋放，由檢察官為不起訴之處分。觀察、勒戒或強
    制戒治執行完畢釋放後，5 年內再犯第10條之罪者，應依一
    般刑事訴訟程序予以起訴論罪科刑，此觀毒品危害防制條例
    第20條第1 項、第2 項、第23條第1 項、第2 項規定自明。
    本件被告曾因施用毒品經強制戒治執行完畢後，5 年內再犯
    本案施用毒品罪行，依上開說明，自應依法追訴、處罰。核
    被告所為，係犯毒品危害防制條例第10條第1 項、第2 項之
    施用第一級、第二級毒品罪。其持有第一級、第二級毒品之
    低度行為，應為施用之高度行為所吸收，不另論罪。被告以
    一施用行為，同時施用海洛因、甲基安非他命，為想像競合
    犯，應依刑法第55條規定，從一重論以施用第一級毒品罪。
    又被告於本院準備程序時已陳明其施用海洛因及甲基安非他
    命之犯罪時間、地點及手段，俱如上述，查無積極證據證明
    被告係於不同時地、以不同方法施用海洛因、甲基安非他命
    ，依「罪證有疑，利於被告」之法理，僅能認定被告係以上
    揭方法同時施用海洛因及甲基安非他命；起訴書記載被告係
    於98年7 月26日上午10時許，在臺北縣泰山鄉○○路施用海
    洛因1 次，另於98年7 月26日23時許為警查獲後採尿回溯前
    96小時內某時，在臺北縣泰山鄉○○路施用甲基安非他命1
    次，而認被告所犯施用第一級毒品罪及施用第二級毒品罪係
    犯意各別、行為互殊，應分論併罰云云，容有未洽，惟檢察
    官已於本院審理時更正被告係於98年7 月26日於臺北縣泰山
    鄉○○路○ 段某頂樓加蓋之朋友住處，將海洛因及甲基安非
    他命置於玻璃球內，同時施用第一級及第二級毒品（見本院
    簡式審判筆錄第2 頁），併予敘明。又被告於上揭時地遇警
    盤問時，於其施用毒品之犯罪未經發覺前，即主動向臺北縣
    政府警察局新莊分局警員自首施用海洛因之犯行並繳交其所
    持有之上開海洛因1 包，此觀臺北縣政府警察局新莊分局刑
    事案件移送書、被告之調查筆錄自明（見98年度毒偵字第54
    28號偵卷第1 、6 頁）。由是可知，警方事先尚未知悉被告
    有施用海洛因之犯行，被告係於其犯罪未經發覺前，主動向
    警員坦承施用海洛因之犯行並接受裁判，符合自首之要件，
    爰依刑法第62條前段規定減輕其刑。末查被告有事實欄所載
    曾受有期徒刑執行完畢之紀錄，有臺灣高等法院被告前案紀
    錄表1 份在卷可考，其於有期徒刑執行完畢後，5 年以內再
    故意犯法定刑為有期徒刑之本罪，為累犯，應依法加重其刑
    ；被告同時有刑之加重及減輕事由，依刑法第71條第1 項規
    定應先加後減之。爰審酌被告另有竊盜、違反麻醉藥品管理
    條例、傷害、詐欺等犯罪紀錄（見卷附臺灣高等法院被告前
    案紀錄表），前科累累，素行不良，其曾因施用毒品經強制
    戒治後獲不起訴處分之寬典，仍不知悔改，漠視法令之禁制
    ，自制力薄弱，兼衡其同時施用海洛因及甲基安非他命之犯
    罪手段，及其犯行係戕害自身，對社會治安之危害非鉅，暨
    犯後坦承犯行、態度尚稱良好等一切情狀，量處如主文所示
    之刑。扣案之海洛因（驗餘淨重0.5397公克）係查獲之毒品
    ，應依毒品危害防制條例第18條第1 段前段規定宣告沒收銷
    燬之，盛裝上開海洛因之塑膠夾鍊袋1 個，係被告所有、供
    施用毒品所用之物，併依刑法第38條第1 項第2 款規定宣告
    沒收之。
據上論斷，應依刑事訴訟法第273 條之1 第1 項、第299 條第1
項前段，毒品危害防制條例第10條第1 項、第2 項、第18條第1
項前段，刑法第11條前段、第55條、第47條第1 項、第62條前段
、第38條第1 項第2 款，判決如主文。
本案經檢察官乙○○提起公訴、由檢察官賴建如到庭執行職務。
中    華    民    國    98    年    10    月    29    日
                  刑事第四庭  法  官  樊季康
上列正本證明與原本無異。
如不服本判決，應於判決送達後10日內敘明上訴理由，向本院提
出上訴狀 (應附繕本) ，上訴於臺灣高等法院。其未敘述上訴理
由者，應於上訴期間屆滿後20日內向本院補提理由書「切勿逕送
上級法院」。
                              書記官  張桐嘉
中    華    民    國    98    年    10    月    30    日
附錄本案論罪科刑法條全文：
毒品危害防制條例第10條
施用第一級毒品者，處六月以上五年以下有期徒刑。
施用第二級毒品者，處三年以下有期徒刑。


司法院資訊處製作；財團法人民間司法改革基金會備份。
